臺灣士林地方法院民事裁定　　　　　　 100年度事聲字第16號
異　議　人　豐(台灣)商業銀行股份有限公司
法定代理人　李鐘培
相　對　人　吳佳祈
即　債務人　　　　　　　樓
上列異議人對於本院司法事務官民國99年11月30日98年度司執消
債更字第230號認可更生方案之裁定聲明異議，本院裁定如下：
    主  文
異議駁回。
    理  由
一、異議意旨略以：
  (一)債務人之債務明細，多為信用卡、現金卡及信用貸款，顯見
    債務人資金需求顯已超出日常生活必要之支出，消費性質均
    非日常生活必要之費用，本院裁定同意債務人所提之更生方
    案，恐有違消費者債務清理條例之立法精神。
  (二)債務人母親鄭素雲年僅54歲，仍有工作能力，距法定退休年
    限65歲尚有11年之工作可能，並非無謀生能力，有不能維持
    生活，需受債務人扶養之情事，原認可裁定認鄭素雲有受債
    務人扶養之權利，於法尚有未合。
  (三)債務人每年年終獎金新臺幣（下同）4 萬4,660 元，僅提撥
    3 萬元以清償，與消費者債務清理條例立法精神僅在維持債
    務人最低基本生活之立法意旨有違，債務人應將年終獎金全
    部用於清償債務。
  (四)債務人年僅37歲，仍具相當之工作及債務清償能力，距法定
    退休年限65歲尚有28年之工作可能，容有更高清償空間。債
    務入所提生更方案月付1 萬元，只願清償部分債務，實難謂
    其已盡最大清償之誠意。
  (五)債務人為95年度債務協商毀諾客戶，債務清償方案係經當事
    人行使程序選擇權所為之債務清理契約。債務人應受該成立
    之協議所拘束。債務人既已與金融機構協商成立，如該協商
    方案有其他不適當情形，自仍應再循協商途徑謀求解決。
  (六)為此異議求為廢棄原更生認可裁定，以維權益等語。
二、按債務人有薪資、執行業務所得或其他固定收入，法院認更
    生方案之條件公允者，得不經債權人會議可決，逕依債務人
    之聲請或依職權以裁定認可更生方案。消費者債務清理條例
    第64條第1項定有明文。前開制度係以債務人將來收入固定
    ，更生方案所定之清償期間可以預期，且其盡清償能力以收
    入中相當金額為清償，而各債權人已於可能範圍內受最大之
    清償，不可令債權人為再要求不合理之更高額清償而與債務
    人再行交涉，故授權法院逕行認可方案，藉以簡易、迅速成
    立更生方案。職是，所謂更生方案條件是否公允，應取決於
    依債務人之固定收入狀況，是否已盡其清償能力，以收入中
    相當金額為清償，各債權人是否已於可能範圍內受最大之清
    償為斷。
三、經查，債務人平均每月薪資固定收入為2 萬4,475 元，依其
    所提財產及收入狀況報告書所載（本院98年司執消債更字第
    230 號卷第217 頁），更生方案履行期間擬用以支應每月房
    租5,000 元、膳食4,000 元（平均每日133 元）、交通費
    600 元（平均每日20元）、水電瓦斯500 元、消費性民生用
    品600 元（平均每日20元）、扶養母親3,000 元，合計1 萬
    3,700 元，衡諸債務人住所地臺北市或賃居地新北市三重區
    經濟活動狀況，應認屬維持最低生活水平之必要費用。本院
    司法事務官認可之原更生方案中，債務人收入扣除前開必要
    支出後，以每月所得餘額1 萬元用以清償，並同意法定最長
    之8 年清償期（消費者債務清理條例第53條第2 項第3 款）
    ，顯難謂非已盡其清償能力竭力清償；而各債權人於為期8
    年之更生期間，總受償比例為31.32%，已達相當之成數，亦
    係以債務人個人之狀況，於可能範圍內受最大之清償，自難
    認更生方案之條件非公允。
四、至異議意旨所指上情：
  (一)如前所述，消費者債務清理條例更生程序賦與法院適時介入
    ，逕為裁定認可更生方案之目的，旨在促使債務人自力更生
    ，使債務人得於儘其能力清償後免責，而獲重生之機會（消
    費者債務清理條例立法總說明參照），非在懲罰債務人之不
    當消費行為。是更生方案條件是否公允，應考量者仍在債務
    人是否「儘其能力清償」，而非追究其更生不能清償原因。
    僅以債務人更生開始前之消費情狀，訂立債務人顯無可能履
    行之更生方案，致債務人經濟生活無法重建，顯非消費者債
    務清理條例更生程序立法之旨。是異議人以債務人開始更生
    聲請前之消費情形，謂原裁定認可之更生方案非公允，並非
    可採。
  (二)按「受扶養權利者，以不能維持生活而無謀生能力者為限。
    」「前項無謀生能力之限制，於直系血親尊親屬，不適用之
    」。民法第1117條定有明文。鄭素雲係債務人母親，為債務
    人之直系血親尊親屬，其為債務人之受扶養權利人，自不受
    無謀生能力之限制。異議人謂鄭素雲年僅54歲，仍有工作能
    力，距法定退休年限65歲尚有11年之工作可能，爭執鄭素雲
    並無謀生能力，非得受債務人扶養云云，均非可採。
  (三)又債務人每年年終獎金4 萬4,660 元，已提出其中3 萬元用
    於清償，所餘1 萬4,660 元用於年節特別需求，應屬社會生
    活基本合理必要支出，異議人謂應全數用於清償債務云云，
    未免過苛。
  (四)又依消費者債務清理條例第53條第2 項第3 款規定，更生方
    案所定清償期最長為8 年，債務人於8 年之更生方案履行期
    間，每月提出1 萬元用於清償，可認係更生期間債務人竭盡
    所能之作為已如前述。異議人無視消費者債務清理條例法定
    清償年限之規定，復謂債務人年僅37歲，距法定退休年限65
    歲尚有28年之工作可能，因認原裁定認可之更生方案內容，
    非債務人盡其最大努力之公允方案云云，自非可採。
  (五)至異議人主張債務人於95年協商後毀諾乙節，因消費者債務
    清理條例並未規定債務人於此情形不得聲請更生，且上開事
    實亦與更生方案是否公允之判斷無涉，異議人執此理由就本
    院司法事務官認可之更生方案異議，殊屬無據。
五、綜上所述，原裁定所認可之債務人更生方案，其內容核屬公
    允，復查無消費者債務清理條例第64條第2 項規定之不得認
    可事由，本院司法事務官不經債權人會議可決，依職權逕予
    認可更生方案，於法相合。異議人執上開事由聲明異議，為
    無理由，應予駁回。
六、爰裁定如主文。
中    華    民    國  100     年    1     月    21    日
                  民事第三庭  法      官  王本源
上為正本係照原本作成。
如不服本裁定，應於裁定送達後10日內，以書狀向本院提出抗告
，並繳納抗告費新臺幣1 千元。
中    華    民    國  100     年    1     月    24    日
                              書  記  官  朱亮彰